臺灣臺北地方法院刑事判決　　　　　　　　　　　　　　九十年度訴字第九七二號
　　公　訴　人　臺灣臺北地方法院檢察署檢察官
　　被　　　告　丙○○
　　選任辯護人　黃德賢
右列被告因偽造文書案件，經檢察官提起公訴（九十年度偵字第八九八六、八八七七
號），及台灣台中地方法院檢察署檢察官移送併辦（九十年度偵字第二０七一三號）
，本院判決如左：
    主  文
丙○○行使偽造私文書，足以生損害於公眾及他人，累犯，處有期徒刑陸月，如易科
罰金，以參佰元折算壹日。扣案變造之「乙○○」中華民國國民身分證及駕駛執照各
壹枚其上之丙○○照片各壹張，及中華電信股份有限公司市內電話業務申請書上原用
戶簽章欄項下之「乙○○」印文貳枚均沒收。
    事  實
一、丙○○於民國八十一年間先後因偽造有價證券案件，經台灣高等法院以八十一年
    度上更（一）字第一六五號判決有期徒刑二年三月，及經台灣士林地方法院以八
    十年度訴緝字第五三號判決有期徒刑三年，嗣經台灣高等法院以八十一年度上訴
    字第四三一六號撤銷原判決，改判有期徒刑三年，並以八十二年度聲字第八五七
    號合併定執行刑五年，於八十三年三月二十四日因縮短刑期假釋出監，並於八十
    五年九月二十日縮刑期滿（指揮書執畢日期為八十五年十月十六日），詎仍不知
    悔改，為規避警察臨檢，竟於八十八年六、七月間（起訴書誤載為八十九年）某
    日，在台北縣三重市○○路與正義北路口附近，與一不詳姓名年籍之成年男子基
    於變造「乙○○」國民身分證及駕駛執照之犯意聯絡，由丙○○交付新台幣（下
    同）二萬五千元之代價及其照片三張，由該不詳姓名年籍之成年男子將丙○○之
    照片黏貼於乙○○所有而失竊之國民身分證及駕駛執照照片欄上而予以變造，繼
    將變造完成之「乙○○」之國民身分證及駕駛執照交付與丙○○。丙○○於取得
    變造完成之「乙○○」國民身分證及駕駛執照後，復基於行使變造之「乙○○」
    國民身分證之概括犯意，先於八十八年（起訴書誤載為八十九年）十二月二十二
    日在台北縣新店市○○路○段七二號中華電信股份有限公司台灣北區電信分公司
    文山營運處（下稱中華電信文山營運處）附近某不詳之刻印店，委由不知情之刻
    印師傅偽刻「乙○○」印章一顆後，並持變造之「乙○○」國民身分證，前往中
    華電信文山營運處填寫中華電信股份有限公司市內電話業務申請書，並在原用戶
    簽章欄處偽蓋「乙○○」印文二枚而偽造乙○○名義之市內電話申請書私文書後
    ，連同前開變造之「乙○○」國民身分證持向中華電信提出申請申請裝設門號（
    ０二）00000000之市內電話，寄址於台北市○○街一三一號八樓之一之
    不知情友人甲○○處而供己轉接使用，而行使變造之「乙○○」國民身分證及前
    揭偽造之申請書後，將「乙○○」之印章丟棄於路邊而滅失，足生損害於乙○○
    本人及中華電信文山營運處對於申裝、管理室內電話之正確性，丙○○於裝設上
    開電話後仍依中華電信文山營運處繳費通知按時繳納電話費用，並於八十九年四
    月二十一日以電話向中華電信申請移機，將門號（０二）00000000之市
    內電話移往台北縣新店市，並更改號碼為（０二）00000000，嗣自八十
    九年六月起，因經濟陷入困窘，始未能依約繳納電話費，終使中華電信因此將上
    開電話予以停話。又丙○○於九十年一月二十日十七時三十分許，在台北市○○
    區○○街五三巷十四號七樓，適遇台北市政府警察局刑警大隊持搜索票前往搜索
    ，復承繼上開行使變造之「乙○○」國民身分證之概括犯意，向執行搜索之警員
    出示變造之「乙○○」國民身分證，並表明其為「乙○○」而予以行使，足生損
    害於乙○○本人及警方盤查、偵查犯罪之正確性，嗣因遭警發現自其身上所掉出
    之皮包內尚有丙○○之國民身分證而查知上情，並扣得變造之「乙○○」國民身
    分證及駕駛執照各一張。
二、案經台北市政府警察局刑警大隊及台北市政府警察局萬華分局報告台灣台北地方
    法院檢察署檢察官偵查起訴，及台灣台中地方法院檢察署檢察官移送併辦。
    理  由
一、訊據被告丙○○固不否認於右開時間、地點向一不詳姓名年籍之成年男子以二萬
    五千元之代價購得黏貼其照片之變造「乙○○」國民身分證及駕駛執照各一張後
    ，於八十八年十二月二十二日持其中變造之「乙○○」國民身分證及其委由不知
    情之刻印師傅所偽刻之「乙○○」印章並填寫申請書及蓋用「乙○○」印文於其
    上後，向中華電信申請裝設（０二）00000000之市內電話供己使用等情
    ，核與被害人乙○○於警訊、偵查中證述扣案國民身分證、駕駛執照除其上照片
    非其所有外，均係其遭竊之證件，及證人即（０二）00000000電話裝設
    址之承租人甲○○於警訊中證述將其承租處借與被告裝設電話一節相符，並有扣
    案變造之「乙○○」國民身分證、駕駛執照在卷為憑，及中華電信文山營運處九
    十年二月五日文政字第90A4300019號函暨所附複核單、申請書、客戶歷史資料子
    系統可憑，足佐被告此部分自白與事實相符，惟被告矢口否認有其餘行使特種文
    書犯行，辯稱：其僅於申請室內電話時行使該變造之國民身分證一次，其於九十
    年一月二十日十七時三十分在台北市○○區○○街五三巷十四號七樓警察搜索時
    ，係出示自己之國民身分證，並表示其為丙○○，後來警方才在其所帶之皮包內
    搜出變造之「乙○○」國民身分證，其並未表明其為「乙○○」，更未行使變造
    之「乙○○」國民身分證，其購買變造之駕駛執照只是因為沒有駕駛執照，為了
    規避騎車遭警察臨檢時可以使用，且伊又沒有遭到通緝更沒有必要在警察搜索時
    提出變造之「乙○○」國民身分證云云。
二、經查，證人即台北市政府警察局刑警大隊於九十年一月二十日前往台北市○○區
    ○○街五三巷十四號七樓執行搜索之員警丁○○於本院調查中除證述在警察還未
    發現被告丙○○身份前，被告都沒有表示伊就是丙○○，並且在查驗身份時提出
    「乙○○」之身分證等語外，更進一步證稱：「（問：你有沒有搜他的皮包？）
    皮包不是我搜的，我們到現場的時候，是先把現場的人的身分證拿來一一核對，
    其他同事到場之後，發現被告的言行舉止很奇怪，他的皮包有掉在地上，出現一
    張丙○○的記者證，才由其他同事進行對皮包的搜索」、「（問：有搜到什麼東
    西）乙○○的駕照」，其對於被告如何行使變造之「乙○○」國民身分證及其警
    方如何發現被告真實身份並扣得變造之「乙○○」駕駛執照等情，均做有詳細之
    證述，又被告既已購買變造之國民身分證、駕駛執照，衡情其勢必是為伺機行使
    ，而不僅僅是為規避騎車時之警察臨檢，否則又何必同時購買變造之國民身分證
    、駕駛執照？況被告已於八十八年十二月二十二日持變造之「乙○○」國民身分
    證冒用乙○○名義向中華電信申請裝設市內電話而行使，則被告辯稱伊沒有遭通
    緝，所以沒有必要冒用「乙○○」身份云云，顯不足採，是本件事證明確，被告
    犯行已堪認定，應依法論科。
三、核被告所為係犯刑法第二百十六條、第二百十二條行使變造特種文書罪、第二百
    十六條、第二百十條行使偽造私文書罪。其偽造「乙○○」印章一顆及印文二枚
    係偽造私文書之部分行為，偽造私文書後持以行使之偽造之低度行為應為行使之
    高度行為所吸收，又被告變造屬於同一被害人之不同特種文書，為實質上之一罪
    ，其變造特種文書後持以行使之變造之低度行為為行使之高度行為所吸收，均不
    另論罪。被告利用不知情之刻印師傅偽刻「乙○○」印章，為間接正犯，其與該
    不詳姓名年籍成年男子間就變造「乙○○」國民身分證、駕駛執照等特種文書間
    ，有犯意聯絡及行為分擔，為共同正犯（該不詳姓名年籍之成年男子雖將變造完
    成之證件交付被告，然被告是否是否確本於該變造證件之內容有所主張而予以行
    使？其具體行使之對象、事實為何？或是否再轉售第三人或由他人持以行使，難
    認有所認識，尚難認定係在其意思聯絡範圍，是其應僅就變造特種文書部分負共
    同正犯之責），被告先後二次行使變造特種文書犯行，時間緊接，觸犯構成要件
    相同之罪名，顯係基於概括犯意反覆為之，為連續犯，應依刑法第五十六條規定
    ，以一罪論，並加重其刑，又其所犯上開行使偽造私文書、行使變造特種文書罪
    二罪間，互有方法、目的之牽連關係，應從一重之刑法第二百十六條、第二百十
    條之行使偽造私文書罪處斷。另被告前曾受如事實欄所載判決執行完畢，有台灣
    高等法院檢察署刑案紀錄簡覆表可稽，其於五年內再犯本件有期徒刑以上刑之罪
    ，為累犯，應依刑法第四十七條規定，遞加重其刑。爰審酌被告素行非佳，為隱
    藏身分，而購入他人變造之身份、駕駛證件，並持以行使，進而偽造他人私文書
    以申請市內電話，及規避警方搜索、盤查，使其犯行難以為警方或他人查覺，且
    犯罪後僅坦承部分犯行，暨其犯罪之動機、手段等一切犯罪情狀，量處主文所示
    之刑，並諭知易科罰金之折算標準（被告行為時之刑法第四十一條規定：「犯最
    重本刑為三年以下有期徒刑以下之刑之罪，而受六個月以下有期徒刑或拘役之宣
    告，因身體、教育、職業或家庭之關係，執行顯有困難者，得以一元以上三元以
    下折算一日，易科罰金。」，然被告行為後，刑法第四十一條已於九十年一月四
    日修正，同年月十日經總統公布施行之，修正後之刑法第四十一條規定：「犯最
    重本刑為五年以下有期徒刑以下之刑之罪，而受六個月以下有期徒刑或拘役之宣
    告，因身體、教育、職業、家庭之關係或其他正當事由，執行顯有困難者，得以
    一元以上三元以下折算一日，易科罰金。但確因不執行所宣告之刑，難收矯正之
    效，或難以維持法秩序者，不在此限。」「併合處罰之數罪，均有前項情形，其
    應執行之刑逾六月者，亦同」，而易科罰金事項，係關於執行之事項，與罪刑之
    輕重問題無涉，自應尊重制定新法之精神，一律適用新法，不生新舊法律適用之
    比較問題，見柯慶賢著刑法專題研究一書第十三頁、最高法院二十四年七月一日
    民刑庭總會決議、最高法院二十九年上字第五二五號判例意旨參照），以示懲儆
    。另扣案之變造「乙○○」國民身分證及駕駛執照照片欄上之被告丙○○照片各
    一張，為被告所有，且係供其犯罪所用之物，業據其供承在卷，應依刑法第三十
    八條第一項第二款沒收之；又被告所偽造之申請書經其向中華電信提出申請而行
    使後，已為中華電信所有，非被告所有之物，惟其上偽造之「乙○○」印文二枚
    ，仍應依刑法第二百十九條規定沒收。
四、至於被告冒用「乙○○」名義申請室內電話，其目的係在於掩飾被告之真正身分
    ，此已據被告供明在卷，故其目的非在取得免付電話費之不法利益，況且被告於
    申請該市內電話後，均能按時繳付電話費，直至半年後始因故未能按時繳納電話
    費，此有中華電信八十九年六月至八月三個月之電信費收據在卷可稽，難認被告
    於申辦市內電話時，其即有自始無付款之真意，核與詐欺得利罪之主觀構成要件
    不符。又被告購入不詳姓名姓名年籍之成年男子所變造之「乙○○」國民身分證
    及駕駛執照，然該變造之證件來源，可能係他人犯侵害財產性犯罪所取得之證件
    予以變造，可能係以知情之人頭之證件予以變造，可能係就他人偽造之證件再予
    以變造，其情形不一而足，且非被告所能認識，亦難認定被告有何故買贓物之犯
    意，核與故買贓物罪之主觀構成要件亦屬有間，均併此敘明。
五、移送併辦意旨略以：被告於八十七年十二月十二日十三時在台中市北屯區北坑巷
    二十一之八號台中高爾夫球場內，竊取被害人乙○○寄放於保管箱中之金錶、戒
    子、身分證及駕駛執照等證件，涉刑法第三百二十條第一項竊盜罪嫌，因與本案
    有牽連犯之裁判上一罪關係而移送併辦。然訊之被告堅詞否認有何竊盜犯行，辯
    稱伊所持上開變造之「乙○○」國民身分證及駕駛執照係於八十八年間向一名不
    詳姓名年籍之成年男子所購得等語，又被害人雖於警訊中指稱其身分證等證件係
    在台中地區遭竊，惟於偵查中又稱扣案之身分證係其八十八年二月補發後又在台
    北縣新莊高中附近遺失的，前後指訴不一，又無其他證據足證被告涉有前揭竊盜
    犯行，不能證明被告犯罪，即與前開業經本院認定有罪部分不生裁判上一罪關係
    ，且未據起訴，非起訴效力所及，本院自無從併予審酌，應退由檢察官另行處理
    ，爰附此敘明。
據上論斷，應依刑事訴訟法第二百九十九條第一項前段，刑法第五十六條、第二百十
六條、第二百十條、第二百十二條、第四十一條第一項前段、第四十七條、第五十五
條、第三十八條第一項第二款、第二百十九條，罰金罰鍰提高標準條例第一條前段、
第二條，判決如主文。
本案經檢察官蔡立文到庭執行職務。
中    華    民    國      九十一      年      四      月      三十      日
　　　　　　　　　　　　　　　　　　臺灣臺北地方法院刑事第三庭
　　　　　　　　　　　　　　　　　　    審判長法　官　徐　世　禎
                                              法  官  劉  台  安
　　　　　　　　　　　　　　　　　　　　　　　法　官　黎　惠　萍
右正本證明與原本無異
如不服本判決應於送達後十日內向本院提出上訴狀。
                                              書記官　賈　繼　藩
中    華    民    國      九十一      年      四      月      三十      日
附錄本案論罪科刑法條全文
刑法第二百十條
偽造、變造私文書，足以生損害於公眾或他人者，處五年以下有期徒刑。
刑法第二百十二條
偽造、變造護照、旅券、免許證、特許證及關於品行、能力、服務或其他相類之證書
、介紹書，足以生損害於公眾或他人者，處一年以下有期徒刑、拘役或三百元以下罰
金。
刑法第二百十六條
行使第二百十條至第二百十五條之文書者，依偽造、變造文書或登載不實事項或使登
載不實事項之規定處斷。
